臺灣桃園地方法院刑事判決　　　　　　　95年度訴字第2473號
公　訴　人　台灣桃園地方法院檢察署檢察官
被　　　告　甲○○
　　　　　　　　　　　號
指定辯護人　本院公設辯護人彭詩雯
被　　　告　丙○○
選任辯護人　陳樹忍　律師
上列被告等因違反槍砲彈藥刀械管制條例等案件，經檢察官提起
公訴（95年度偵字第16331 號），本院判決如下：
    主  文
甲○○未經許可，寄藏可發射子彈具有殺傷力之改造手槍，累犯
，處有期徒刑年月，併科罰金新臺幣伍萬元，罰金如易服勞
役，以新臺幣壹仟元折算壹日。扣案之仿BERETTA 廠84型半自動
手槍製造之改造手槍壹支（含彈匣1 個，槍枝管制編號：000
0000000），沒收之。其餘被訴恐嚇部分無罪。
丙○○共同以加害生命、身體、財產之事，恐嚇他人致生危害於
安全，處有期徒刑陸月，如易科罰金，以新臺幣壹仟元折算壹日
。其餘被訴違反槍砲彈藥刀械管制條例部分無罪。
    事  實
一、甲○○前於民國91年間因放火燒燬建築物案件，經本院以92
    年度訴緝字第52號判處有期徒刑2 年6 月確定，於94年5 月
    9 日縮短刑期假釋付保護管束出監，至94年10月19日保護管
    束期滿假釋未經撤銷，未執行之刑期以已執行論而執行完畢
    。仍不知悔改，明知未經許可，不得無故寄藏槍砲彈藥刀械
    管制條例所列管之槍枝，竟未經中央主管機關許可，基於無
    故寄藏具殺傷力之改造手槍之犯意，於95年6 月初某日，在
    桃園縣中壢市○○○○路附近，受劉繼華之託，代為保管可
    發射子彈，具有殺傷力之仿BERETTA 廠84型半自動手槍製造
　　之改造手槍1 支（含彈匣1 個，槍枝管制編號：0000000000
    ）、不具殺傷力之土造子彈1 顆，並先將之藏放在桃園縣中
    壢市○○路○ 段429 號其所上班之雙喜企業有限公司（下稱
    雙喜公司）宿舍內，迨同年7 月19日搬家時將上開槍枝轉藏
    放在桃園縣中壢市○○街46造5 弄19號住處。
二、丙○○與甲○○、及其哥哥王起勝為朋友關係，於95年6 月
    間某日王起勝向丙○○提及甲○○之身分證遭劉繼華冒用向
    地下錢莊借款新臺幣（下同）160,000 元，地下錢莊的人因
    而到家中鬧事等情後，丙○○竟與真實姓名年籍不詳綽號「
    阿何」之成年男子共同基於恐嚇之犯意聯絡，於95年7 月26
    日晚上9 時45分許，至桃園縣中壢市○○路○ 段429 號雙喜
    公司，要劉繼華（已不知去向）之哥哥乙○○代為處理劉繼
    華積欠上開款項，乙○○不從，丙○○乃在強推乙○○，並
    以腳踹乙○○（均未成傷）後，邊從其銀色背包中露出槍枝
    外形之器物（未扣案，無證據證明有殺傷力或堪作兇器使用
    ）之握柄部分，邊向乙○○恫稱：「沒看過流氓嗎？若3 日
    內不處理，店就不要開，並要一槍打你的頭」等語，以此加
    害生命、身體、財產之事，使乙○○因而心生畏懼，而生危
    害於其安全，嗣於翌日晚上9 時30分許，丙○○駕駛車牌號
    碼L6-815 8號自用小客車，搭載甲○○，至桃園縣中壢市○○路○ 段清雲大學宿舍前時，為警查獲，並扣得上開甲○○
    所寄藏之改造手槍1 支及不具殺傷力之子彈1 顆。
二、案經乙○○告訴及桃園縣政府警察局中壢分局報請臺灣桃園
    地方法院檢察署檢察官偵查起訴。
   理  由
甲、有罪部分：
壹、就被告甲○○寄藏槍枝部分：
    訊據被告甲○○對於上揭時、地，其自劉繼華處受託寄藏前
    開具殺傷力之改造手槍1 支，及不具殺傷力之土造子彈1 顆
    ，並自取得之時起至95年7 月27日晚上9 時30分許止，未經
    許可而寄藏之事實坦承不諱，復有前開改造手槍1 支、土造
    子彈4 顆扣案為證，而當場查扣之前開改造手槍1 支及子彈
    4 顆，經送內政部警政署刑事警察局鑑定，其鑑驗結果：「
    一、送鑑改造槍枝壹枝（槍枝管制編號：0000000000號），
    認係由仿BERETTA 廠84型半自動手槍製造之槍枝，換裝土造
    金屬槍管而成之改造手槍，機械性能良好，可擊發適用子彈
    ，認具殺傷力。二、送鑑改造子彈壹顆，認係具直徑約8MM
    金屬彈頭之土造子彈，經實際試射，無法擊發，認不具殺傷
    力。」等情，有內政部警政署刑事警察局95年9 月4 日刑鑑
    字第0950113947號槍彈鑑定書1 紙附卷可稽，是認被告上開
    任意性自白，應與事實相符，可以採取。綜上，本件事證明
    確，被告甲○○上揭犯行足可認定，應依法論科。
貳、就被告丙○○共同恐嚇部分：
一、按被告以外之人於審判外之言詞，除法律有規定者外，不得
    作為證據；又按被告以外之人於偵查中向檢察官所為之陳述
    ，除顯有不可信之情況者外，得為證據，刑事訴訟法第159
    條第1 項、第159 條之1 分別定有明文。是以證人乙○○、
    趙梓安、張麟煌於警詢中之證述，無證據能力，而其等在臺
    灣桃園地方法院檢察署，經檢察官告知具結義務及偽證罪之
    處罰，並依法具結而為陳述，此有卷附上開偵訊筆錄及證人
    結文在卷可參，參以上揭法條規定，本院亦得以證人乙○○
    、趙梓安、張麟煌於偵查中之證述，具有證據能力。
二、訊據被告丙○○固不否認有於前揭時間與真實姓名年籍不詳
    綽號「阿何」之成年男子共同前往證人即被害人乙○○之雙
    喜公司，要求證人乙○○代其弟弟劉繼華處理冒用被告甲○○名義向地下錢莊借款之事宜，惟矢口否認有何恐嚇之犯行
    ，辯稱：我有與證人乙○○起口角，我有推、踢乙○○，但
    並未帶槍，也無出言恐嚇乙○○云云。
三、經查：
  (一)被告丙○○係因證人王起勝告知其弟弟即被告甲○○被劉繼
    華冒用身分證，向地下錢莊借款，因而地下錢莊的人到家中
    鬧，詢問被告丙○○要如何處理，所以被告丙○○才會夥同
    「阿何」於95年7 月26日晚上9 時45分許，前往被害人乙○○之雙喜公司一情，除為被告丙○○所不否認外，核與證人
    王起勝於本院審理時證述相符（見本院卷第185 頁至第188
    頁），則被告丙○○係因證人王起勝告知被告甲○○身分證
    遭劉繼華冒名向地下錢莊借款，乃於95年7 月26日晚上與「
    阿何」前往雙喜公司乙節，堪予認定。
  (二)被告丙○○雖以前詞置辯，然：證人即被害人乙○○於偵查
    、本院審理時結證稱：被告丙○○於95年7 月26日晚上9 時
    45 分 ，有與1 個個子較高的人到桃園縣中壢市○○路○ 段
    429 號雙喜公司找我，叫我出面處理我弟弟劉繼華160,000
    元債務，若我3 天內不處理，我的店就沒得開，不然就要1
    槍打我的頭，我當時聽了很害怕等語（見偵查卷第69頁至第
    70頁、本院卷第177 頁至第184 頁），核與證人張麟煌於偵
    查、本院審理時結證稱：當天我載乙○○回雙喜公司途中，
    乙○○接到電話後，說有人到公司找他，要趕快回公司，在
    回到雙喜公司時，就看到被告丙○○和1 位個子較高的人，
    我有聽到被告丙○○問乙○○你弟弟的債務要如何處理，乙○○就說我有欠你錢嗎，之後被告丙○○就先以手推乙○○
    ，並以右腳踢乙○○，我要制止但被另1 名同去的男子擋住
    ，此時被告丙○○就說「沒見過流氓嗎」，並從銀色包包內
    拿出握把部分為銀色的像槍枝握柄的東西，後來另1 名男子
    制止被告丙○○，所以我只有看到銀色的部分，我不確定是
    不是就是本件被查扣的改造手槍，被告丙○○在要離開時還
    說，要乙○○在3 日內處理劉繼華的債務，否則就要他關店
    ，並要開槍打死他等語（見偵查卷第70頁至第71頁、本院卷
    第172 頁至第17頁）、證人趙梓安於偵查、本院審理時均結
    證稱：當天晚上我有聽到被告丙○○對被害人乙○○說，你
    是沒有看過流氓嗎，如果3 日內不處理，就要乙○○關店等
    語（見偵查卷第70頁、本院卷第234 頁至第236 頁）大致相
    符，此外並有現場照片5 幀在卷足憑，被告丙○○上開所辯
    ，顯係事後飾卸之詞，無足採信。
  (三)辯護人辯護意旨雖辯以：恐嚇罪需以被害人在遭恐嚇後心生
    畏懼，至危害其在日常生活之安全感，始能成立，本件被害
    人乙○○在被告丙○○離開雙喜公司後，即率眾前往被告甲○○住處，且於翌日亦有與證人王起勝電話聯絡，被告丙○○於27日晚上亦與被害人乙○○聯繫後，即遭警盤查，足認
    被害人不無故意陷被告於臨檢之意，足認被害人日常生活並
    無絲毫受有影響，其心態上並無畏懼之情云云。然證人即被
    害人乙○○於本院審理時結證稱：95年7 月26日晚上被告丙○○離開雙喜公司後約1 個小時，我太太就報案了，警察就
    過來我公司，等警察離開後我與朋友陳德詩有到被告甲○○
    家，是因為被告丙○○要我3 日內處理，所以我才會去被告
    甲○○家，但只遇到證人王起勝，王起勝說不關我的事，所
    以我才會請王起勝代約被告丙○○隔天處理此事，後來隔天
    丙○○有打電話給我跟我約見面時間，我有跟警察約好，所
    以警察才會在95年7 月27日晚上在清雲大學附近查獲被告等
    語明確（見本院卷第177 頁至第183 頁），核與證人王起勝
    於本院證述：95年7 月26日晚上乙○○有帶人到我家找甲○○，說有借高利貸的事，但是我跟他說甲○○不在家，要找
    到我弟弟甲○○才能解決此事，請不要對我家人這麼兇，我
    們談了20幾分鐘，乙○○他們就離開了，乙○○有說第2 天
    要處理我弟弟的事等語大致相符（見本院卷第185 頁至第
    186 頁），從而，被害人乙○○係因被告丙○○、「阿何」
    於上開時間前往雙喜公司從包包內露出持槍枝外形之器物握
    柄、恫稱「沒看過流氓嗎？若3 日內不處理，店就不要開，
    並要一槍打你的頭」等語才會會報警、前往被告甲○○住處
    、與被告丙○○聯繫，應堪認定。此外被告丙○○以前詞向
    被害人乙○○恫嚇、並露出持槍枝外形之器物握柄，被害人
    乙○○因畏懼乃報警處理，是其生命深感不安，顯而易見，
    即難謂未達於危害安全之程度。辯護人前揭所辯，無足採信
    。
  (四)綜上，被告丙○○所辯不足採信，本件事證明確，被告丙○○犯行堪予認定，應依法論科。
參、論罪科刑：
一、被告甲○○部分：
    查被告甲○○未經主管機關許可無故寄藏前開具殺傷力之改
    造手槍，核其所為，係犯槍砲彈藥刀造手槍械管制條例第8
    條第4 項之未經許可，寄藏可發射子彈具有殺傷力之改造手
    槍罪。再按槍砲彈藥刀械管制條例第8 條第4 項之罪，係將
    「持有」與「寄藏」為分別之處罰規定，單純之「持有」，
    固不包括「寄藏」，但寄藏之受人委託代為保管，其保管之
    本身所為之「持有」，既係「寄藏」之當然結果，法律上自
    宜僅就「寄藏」行為為包括之評價，不應另就「持有」予以
    論罪（最高法院74年臺上字第3400號判例參照），故被告持
    有前開槍枝之行為，係「寄藏」之當然結果，不另論罪。又
    未經許可寄藏、持有槍枝，其持有之繼續，乃行為之繼續，
    亦即一經持有槍枝，犯罪即已成立，惟其完結須繼續至持有
    行為終了之時，故包括持有之寄藏槍枝行為，自亦為行為之
    繼續，其犯罪之完結，須繼續至寄藏行為終了之時為止，此
    與司法院院解字第3632號解釋所稱寄藏贓物罪於寄藏行為完
    畢時其犯罪即已完成，其後之占有該贓物乃犯罪之狀態繼續
    ，而非行為之繼續，因占有贓物並不構成犯罪，二者迥不相
    同（參照最高法院88年度臺上字第7012、4608、761 號判決
    意旨），是被告於95年6 月初某日起，受託寄藏前開槍枝後
    ，其寄藏行為應繼續至95年7 月27日晚上9 時30分被查獲時
    為止，附此敘明。又被告甲○○有上述科刑及執行紀錄，於
    94年10月19日保護管束期滿假釋未經撤銷，未執行之刑期以
    已執行論而執行完畢，此有臺灣高等法院被告前案紀錄表附
    卷可按，其於5 年內再犯有期徒刑以上之罪為累犯，應依法
    加重其刑。爰審酌槍枝屬高度危險之物品，非經主管機關許
    可不得擅自持有及寄藏，以維社會大眾安全，而被告無故寄
    藏具殺傷力之改造手槍，對社會之秩序及安寧，勢將會造成
    極大之不安與影響，及被告之素行；其犯罪之動機、目的、
    手段、受託寄藏改造手槍之數量、尚未對社會治安產生重大
    危害即遭警查獲，且被告犯罪後坦承不諱之態度及檢察官對
    被告具體求處有期徒刑5 年稍嫌過重等一切情狀，量處如主
    文所示之刑，併就罰金部分，另諭知易服勞役之折算標準，
    以資懲儆。公訴人雖對被告甲○○部分建議依刑法第90條第
    1 項規定諭知強制工作云云，惟觀諸被告除涉犯本案犯行外
    ，僅有於91年間放火燒燬其他物件罪經本院判處有期徒刑2
    年6 月確定之素行，此有臺灣高等法院被告前案紀錄表1 份
    附卷可參，衡情本案被告所犯持有改造手槍犯行，應係偶發
    起意之犯罪，尚難認有犯罪之習慣或以犯罪為常業或因遊蕩
    或懶惰成習而犯罪，本院認上開量處之刑，已足促使被告知
    所警惕，尚無予以強制工作之必要，併予敘明。另扣案之改
    造手槍1 支（含彈匣1 個，槍枝管制編號：00000000 00 號
    ），係由仿BERETTA 廠84型半自動手槍製造之槍枝，換裝土
    造金屬槍管改造而成，具殺傷力，應屬違禁物，爰依刑法第
    38 條 第1 項第1 款予以宣告沒收。至扣案之上開土造子彈
    1 顆，不具殺傷力，有上引之內政部警政署刑事警察局鑑定
    書可證，自無庸為沒收之諭知，附此敘明。
二、被告丙○○部分：
    核被告丙○○所為，係犯刑法第305 條之恐嚇危害安全罪。
    被告丙○○與真實姓名年籍不詳綽號「阿何」就恐嚇犯行間
    ，有犯意聯絡及行為分擔，為共同正犯。爰審酌被告丙○○
    僅因被告甲○○與他人債務問題，竟持槍枝外形之器物握柄
    恐嚇乙○○之生命、身體、財產安全，對被害人乙○○所生
    之危害，且犯後否認犯行，態度不佳之態度暨檢察官對被告
    具體求處有期徒刑5 年，雖非無據，惟本院以上開理由，認
    檢察官之求刑稍嫌過重等一切情狀，爰量處如主文所示之刑
    ，並諭知易科罰金之折算標準，以示懲戒。公訴人雖對被告
    丙○○部分建議依刑法第90條第1 項規定諭知強制工作云云
    ，惟觀諸被告除涉犯本案犯行外，僅有於89年間因無故持有
    刀械罪經本院判處罰金銀元12,000元確定之素行，此有臺灣
    高等法院被告前案紀錄表1 份附卷可參，衡情本案被告丙○○所犯恐嚇犯行，應係偶發起意之犯罪，尚難認有犯罪之習
    慣或以犯罪為常業或因遊蕩或懶惰成習而犯罪，本院認上開
    量處之刑，已足促使被告知所警惕，尚無予以強制工作之必
    要，併予敘明。至未扣案之槍枝外型器物，雖係被告丙○○
    持以犯本案恐嚇危害安全所用之物，惟無證據證明係被告丙○○抑或共犯「小何」所有，爰不另為沒收之諭知，附此敘
    明。
乙、無罪部分：
一、公訴意旨另以：被告甲○○與被告丙○○、真實姓名年籍不
    詳之綽號「阿何」之成年男子，共同基於恐嚇之犯意，由被
    告丙○○及「阿何」於95年7 月26日21時45分許，至桃園縣
    中壢市○○路○ 段429 號雙喜公司，被告丙○○要被害人乙○○處理劉繼華與被告甲○○間之160,000 元之債務，被害
    人乙○○不從，被告丙○○竟強推乙○○，並腳踹被害人乙○○（均未成傷）後，從銀色背包內，拿出上揭被告甲○○
    所持有之改造手槍1 支，向被害人乙○○恫稱：「沒看過流
    氓嗎？若3 日內不處理，就1 槍幹掉你！」等語，使被害人
    乙○○心生畏懼，致生危害於安全等情，因認被告甲○○、
    丙○○另分別涉有恐嚇、持有改造手槍罪嫌云云。
二、按犯罪事實應依證據認定之，無證據不得認定犯罪事實，又
    不能證明被告犯罪者，應諭知無罪之判決，刑事訴訟法第15
    4 條第2 項、第301 條第1 項分別定有明文。此所謂認定犯
    罪事實之證據，係指足以認定被告確有犯罪行為之積極證據
    而言，該項證據自須適合於被告犯罪事實認定，始得採為斷
    罪資料。苟未能發現相當證據，或證據不足以證明，自不能
    以推測或擬制之方法，以為裁判基礎。次按共犯之成立，除
    共同實施犯罪行為者外，其就他人之行為負共犯之責者，以
    有意思聯絡為要件，若事前並未合謀，實施犯罪行為之際，
    又係出於行為者獨立之意思，即不負共犯之責（最高法院29
    年上字第3105號、40年台上字第86號、19年上字第694 號判
    例意旨參照）。再按檢察官就被告犯罪事實，應負舉證責任
    ，並指出證明之方法，刑事訴訟法第161 條第1 項定有明文
    。因此，檢察官對於起訴之犯罪事實，應負提出證據及說服
    之實質舉證責任。倘其所提出之證據，不足為被告有罪之積
    極證明，或其闡明之證明方法，無從說服法官以形成被告有
    罪之心證，基於無罪推定之原則，自應為被告無罪判決之諭
    知，有最高法院92年度台上字第128 號判決意旨可參。公訴
    意旨無非係以證人即被害人乙○○之指訴、證人張麟煌、趙
    梓安證述、槍彈鑑定書等證據，為其主要論據。
三、訊據被告甲○○堅決否認涉有上開恐嚇犯行，辯稱：我並沒
    有要被告丙○○去找乙○○，95年7 月26日晚上我不在家，
    我不知道被告丙○○去找乙○○等語；被告丙○○堅決否認
    涉有上開持有改造手槍罪，辯稱：95年7 月27日晚上警察查
    獲槍枝不是我的，在95年7 月26日我也沒有帶槍去找乙○○
    等語。經查：
  (一)就被告甲○○所涉恐嚇犯行部分：
    證人乙○○、張麟煌、趙梓安於偵查、本院審理時均證述：
    95年7 月26日晚上到雙喜公司的人除了被告丙○○外，另1
    個人個子比較高，被告甲○○並沒有去等語明確。另證人王
    起勝於本院審理時亦證稱：在95年7 月間我有拜託被告丙○○處理，因為有放高利貸的人到我家鬧，我弟弟甲○○並不
    知道我找被告丙○○等語明確（見本院卷第172 頁至第187
    頁、第234 頁至第236 頁），被告丙○○亦稱：係受被告甲○○的哥哥王起勝委託去處理這件債務問題等語（見本院卷
    第258 頁）。則被告甲○○所辯，並未到現場，亦不知悉此
    事等語，非屬子虛。此外，並無證據證明被告甲○○涉有上
    開恐嚇犯行。
  (二)就被告丙○○所涉持有改造手槍部分：
  1.被告甲○○於本院審理時稱：扣案槍枝是劉繼華在95年6 月
    間交給我保管，我本來把槍枝帶回雙喜公司宿舍藏放，後來
    在95年7 月19日搬回家，我就把槍枝一併帶回家，直到同年
    月27日晚上要去找乙○○才帶著槍，被告丙○○並不知道我
    有帶槍，後來會在被告丙○○查獲槍枝，是因為警察攔查時
    ，我太緊張了，所以就拿出來往旁邊放過去等語（見本院卷
    第260頁至第262頁），則被告丙○○上開所辯，應足採信。
  2.此外，卷附槍彈鑑定書，固得作為被告甲○○確實持有改造
    手槍之證據，然尚難作為認定被告丙○○亦有涉犯此部分犯
    行之依據。
四、是以，卷內所附證據，尚無從顯現被告甲○○、被告丙○○
    分別涉有恐嚇、持有改造槍枝之犯行。從而，本諸「罪證有
    疑，利歸被告」之證據法則，本院認公訴人此部分所指被告
    甲○○、丙○○分別涉犯恐嚇、持有改造槍枝罪嫌，尚屬不
    能證明，本院自應分別諭知被告甲○○所涉恐嚇、被告丙○○所涉持有改造手槍部分無罪。
據上論斷，應依刑事訴訟法第299 條第1 項前段、第301 條第1
項，槍砲彈藥刀械管制條例第8 條第4 項，刑法第11條前段、第
28條、第305 條、第47條第1 項、第42條第3 項前段、第41條第
1項 前段、第38條第1 項第1 款，刑法施行法第1 條之1 第1 項
、第2 項前段，判決如主文。
本案經檢察官姚重珍到庭執行職務。
中　　華　　民　　國　　96　　年　　3 　　月　　27　　日
                  刑事第一庭　審判長法  官  曾淑華
                                    法  官  黃梅淑
                                    法  官  朱美璘
以上正本證明與原本無異
如不服本判決書應於送達後10日內向本院提出上訴狀
                                    書記官　谷貞豫
中　　華　　民　　國　　96　　年　　3 　　月　　28　　日
附錄本案論罪科刑法條：
槍砲彈藥刀械管制條例第8條
未經許可，製造、販賣或運輸鋼筆槍、瓦斯槍、麻醉槍、獵槍、
空氣槍或第4 條第1 項第1 款所定其他可發射金屬或子彈具有殺
傷力之各式槍砲者，處無期徒刑或5 年以上有期徒刑，併科新臺
幣1 千萬元以下罰金。
未經許可，轉讓、出租或出借前項所列槍枝者，處 5 年以上有期
徒刑，併科新臺幣 1 千萬元以下罰金。
意圖供自己或他人犯罪之用，而犯前2 項之罪者，處無期徒刑或
7年 以上有期徒刑，併科新臺幣1 千萬元以下罰金。
未經許可，持有、寄藏或意圖販賣而陳列第 1 項所列槍枝者，處
3 年以上10年以下有期徒刑，併科新臺幣700 萬元以下罰金。
第 1 項至第 3 項之未遂犯罰之。
刑法第305條
以加害生命、身體、自由、名譽、財產之事，恐嚇他人致生危害
於安全者，處2 年以下有期徒刑、拘役或300 元以下罰金。
